臺灣高雄地方法院刑事判決　　　　　　　96年度訴字第2593號
公　訴　人　臺灣高雄地方法院檢察署檢察官
被　　　告　乙○○
指定辯護人　本院公設辯護人甲○○
上列被告因公共危險案件，經檢察官提起公訴（96年度偵字第10
779 號），本院判決如下：
    主  文
乙○○放火燒燬現有人所在之建築物未遂，處有期徒刑參年陸月
。扣案未燒燬之保特瓶壹個沒收之。
    事  實
一、乙○○與劉孟珍為夫妻，因劉孟珍回娘家數日未返家並欲離
    婚，乙○○遂心生不滿而遷怒劉孟珍之家人，竟基於放火燒
    燬現有人所在建築物之犯意，於民國96年3 月30日某時，先
    自其摩托車抽取油箱內汽油裝入預先準備之保特瓶內，再於
    同日19時30分許，持該裝有汽油之保特瓶，向不知情之友人
    陳建玶（業經檢察官另為不起訴處分）訛稱要去找朋友，委
    請其以車號不詳之紅色自小客車載送前往高雄市○○區○○
    路8 號即劉孟珍父親戊○○所經營之「日日超商」，乙○○
    下車後在該超商外之紅磚人行道上，明知「日日超商」係有
    人所在之建築物，仍將自陳建玶車上隨手取得之布條塞入前
    開裝有汽油之保特瓶瓶口內，並以其攜帶之打火機點燃保特
    瓶瓶口之布條，朝「日日超商」之店門口丟擲，保特瓶撞擊
    該店之電動玻璃門後反彈，該保特瓶隨即在該店外之人行道
    處起火燃燒，將懸掛在「日日超商」店門上方之廣告布條及
    丁○○停放在該店門外之車號VM-1091 號自小客車之引擎蓋
    烤漆燒燬（毀損部分未據告訴）並燻黑日日超商門口處之地
    面，幸經店內職員劉孟瑛及客人丁○○、李忠安及時發現，
    並撲滅火勢，而尚未延燒至房屋主體結構，亦未使該建築物
    之主要效用喪失而未遂。嗣為警據報前往處理，當場扣得上
    開未完全燒燬之保特瓶1 個。
二、案經戊○○、劉孟瑛訴由高雄市政府警察局左營分局報告臺
    灣高雄地方法院檢察署檢察官偵查起訴。
    理  由
一、按被告以外之人於審判外之陳述，雖不符前4 條之規定，而
    經當事人於審判程序同意作為證據，法院審酌該言詞陳述或
    書面陳述作成時之情況，認為適當者，亦得為證據；當事人
    、代理人或辯護人於法院調查證據時，知有第159 條第1 項
    不得為證據之情形，而未於言詞辯論終結前聲明異議者，視
    為有前項之同意，刑事訴訟法第159 條之5 第1 、2 項分別
    定有明文，而上開規定之立法意旨在於傳聞證據未經當事人
    之反對詰問予以核實，原則上先予排除，惟若當事人已放棄
    詰問或未聲明異議，基於證據資料愈豐富，愈有助於真實發
    現之理念，且強化言詞辯論主義，法院自可承認該傳聞證據
    例外擁有證據能力。經查，證人即告訴人戊○○、劉孟瑛2
    人於警詢、偵查中之陳述、證人即目擊證人丁○○、李忠安
    於警詢中之證述、證人劉孟珍於警詢中之證述、證人陳建玶
    於偵查中之證述，另卷附高雄市政府警察局左營分局扣押筆
    錄、扣押物品目錄表、現場蒐證照片7 張、監視錄影器之翻
    拍照片2 張等，雖均係被告以外之人於審判外之言詞或書面
    陳述，性質上皆屬傳聞證據，惟被告及辯護人於本院言詞辯
    論終結前並未聲明異議，又本院審酌上開言詞陳述及書面證
    據作成時之情況，並查無違法取證或其他不法之情狀，做為
    本案之證據應屬適當，依刑事訴訟法第159 條之5 之規定具
    有證據能力。
二、上開事實業據被告乙○○於本院審理中坦承不諱，且查：
  (一)證人戊○○於偵查中證稱：被告之前有向劉孟珍說要放火之
    事，伊輾轉得知此事，當時以為被告不敢做，只是說說而已
    ，沒想到真的放火等語（見偵查卷第23、24頁）；證人劉孟
    珍於警詢中證述：伊於95年3 月25日回娘家住，同年月30日
    與被告在電話中協議離婚，但因小孩監護權問題起爭執，被
    告便於電話中說要到超商放火，沒多久伊繼父戊○○經營之
    「日日超商」就遭被告丟擲汽油瓶縱火等語（見警卷第20頁
    ）；證人劉孟瑛迭於警詢、偵查中亦證述：伊姊姊劉孟珍與
    被告感情不睦，雙方現協議離婚中，被告因此懷恨在心，向
    伊姊姊嗆聲要放火燒店，伊姊姊便馬上打電話到超商提醒伊
    要注意等語（見警卷第17頁、偵查卷第22、23頁），此並為
    被告所坦認在卷（見本院卷第17頁），是本件被告係因與證
    人劉孟珍感情不睦，且因離婚、監護權等問題而起糾紛，進
    而心生不滿，始於前揭時地前往為放火之行為等情堪予認定
    。
  (二)又本件被告放火之過程，業據證人劉孟瑛於警詢及偵查中證
    稱：案發當日被告有打電話到超商給伊，說這是伊打的最後
    一通電話，以後不會再打，5 分鐘後約於19時30分許，就有
    一部紅色轎車停放於日日超商前，一位年輕人下車丟棄1 枚
    保特瓶裝的汽油彈，汽油彈燃燒後年輕人匆匆上車離去；被
    告從紅色車子下車，點火後往店的方向丟，丟的地方是在柱
    子跟門之間，所以汽油瓶才會彈出去，因此造成之火勢將廣
    告布條燒燬等語明確（見警卷第13至18頁），核與證人丁○○於警詢中證述：案發當日19時30分許，伊至日日超商購買
    香菸，有一名男子從一部紅色自小客車下車後，點燃內裝汽
    油之保特瓶往店門口丟，直接丟到電動門上，所引起之火勢
    蔓延至門前，燒到伊所有之VM -1091號自小客車引擎蓋，該
    名男子縱火後便乘車離開，火燒起來伊有衝出店外幫忙滅火
    ，車上另有1 名男子駕駛該車等語（見警卷第11頁），及證
    人李忠安於警詢中證稱：伊見1 部紅色自小客車停在超商店
    外，有1 名男子下車後點燃保特瓶就直接往店門口丟，丟到
    電動門上，便引燃火勢蔓延至門前之自小客車，火燒起來伊
    有衝出店外，車上有另1 名男子駕駛該車等情節均屬相符（
    見警卷第22、23頁），另參以證人陳建玶於偵查中證稱：被
    告有問伊是否有車子可以開車一同去找朋友，伊便跟別人借
    1 輛紅色轎車載被告前往超商，伊在車上沒有看到被告丟汽
    油彈，只看到火光，被告上車後就說趕快走，伊問怎麼了，
    被告說丟一下就著火了，伊便載被告走了，事後有問被告為
    何如此做，但被告叫伊不要問了等語（見偵查卷第34至36頁
    ），及現場蒐證照片7 張、監視錄影器翻拍照片2 張（見警
    卷第43至47頁），扣案未燒燬之保特瓶1 個，足徵被告確有
    將其預先準備且裝入汽油之保特瓶攜至案發地點點燃後，往
    日日超商店門方向丟擲，因此引燃熊熊烈火，燒燬廣告布條
    、車號VM-1091 號自小客車之引擎蓋烤漆，並燻黑日日超商
    門口處之地面，惟及時為證人劉孟瑛、丁○○、李忠安發現
    並撲滅火勢而放火未遂之事實。
  (三)此外，汽油之揮發性高，為極易燃之物質，倘以之引火，所
    引燃之火勢將迅速擴散延燒而造成公共危險，被告係智識成
    熟之成年人，對此實無不知之理，而其不顧此一危險，仍將
    取自機車油箱之汽油裝入保特瓶中，並在瓶口塞入布條，點
    火引燃後朝日日超商之店門口丟擲，其主觀上對該行為可能
    延燒至建築物主體釀成災害，亦顯然明知，且被告丟擲保特
    瓶引火後，火勢立即在店前紅磚人行道上擴散延燒，甚而燒
    燬店門口懸掛之廣告布條及路旁停放車輛之引擎蓋，幸經在
    場者即時撲滅始未釀成大禍，已據證人劉孟瑛、丁○○及李
    忠安證述如前，況該處超商為一營業場所，被告自當知悉其
    丟擲汽油彈之處為有人所在之建築物，此舉將可能造成他人
    生命、身體及財產之損害，從而，被告有燒燬現有人所在之
    建築物之犯意，亦屬灼然至明。
  (四)綜上所述，足證被告之自白與事實相符，本件事證明確，被
    告前開犯行，洵堪認定。
三、按刑法第173 條第1 項放火燒燬現有人使用之住宅罪，其直
    接被害法益，為一般社會之公共安全，雖同時侵害私人之財
    產法益，但仍以保護社會公安法益為重，況放火行為原含有
    毀損性質，而放火燒燬現供人使用之住宅罪，自係指供人居
    住房屋之整體而言，應包括牆垣及該住宅內、外所有設備、
    傢俱、日常生活上之一切用品。故一個放火行為，若同時燒
    燬住宅與該住宅內所有其他物品，無論該其他物品為他人或
    自己所有，與同時燒燬數犯罪客體者之情形不同，均不另成
    立刑法第175 條第1 項或第2 項放火燒燬住宅以外他人或自
    己所有物罪（最高法院79年臺上字第1471號判例參照）。本
    件被告之行為雖同時燒燬告訴人戊○○所有懸掛於店門口之
    廣告布條，亦僅成立一罪，是核被告乙○○所為，係犯刑法
    第173 條第3 項、第1 項之放火燒燬現有人所在之建築物未
    遂罪。其已著手於放火行為之實施，因在場人員立即搶救而
    得以迅速撲滅火勢，僅致店外門口處之地板燻黑及廣告布條
    燒燬，該建築物之重要部分或效用，均未因起火燃燒而達到
    滅失之程度，亦未波及影響該棟建築物之整體結構，而屬未
    遂階段，應依刑法第25條第2 項之規定，減輕其刑。爰審酌
    被告為智識成熟之成年人，竟不思以理性溝通之方式排解與
    他人間之紛爭，明知裝有汽油之保特瓶若予點燃並持以丟擲
    ，所引發之火勢可能將一發不可收拾，卻仍以此強烈之手段
    洩憤，使他人之生命財產安全遭受嚴重危害，惡性非輕，且
    迄今未與告訴人達成和解，獲得告訴人之原諒，惟念及被告
    犯後已坦承犯行，態度尚佳，又除本件犯行外，未曾有遭法
    院宣告有期徒刑以上罪刑之前科紀錄，此有臺灣高等法院被
    告前案紀錄表1 份在卷可證，素行尚可，及案發當日火勢延
    燒情形尚未波及建築物本體等一切情狀，酌情量處如主文所
    示之刑。扣案未燒燬之保特瓶1 個，係被告所有，且係供其
    放火犯行所用之物，業據其陳明在卷（見本院卷第17、18、
    43頁），爰依刑法第38條第1 項第2 款規定，併予宣告沒收
    。至被告用以點燃火勢之打火機1 個，雖係被告所有，然據
    被告供陳該打火機業已丟棄，又無證據證明該物仍尚存在，
    故不予宣告沒收，附此敘明。
據上論斷，應依刑事訴訟法第299 條第1 項前段，刑法第173 條
第3 項、第1 項、第25條第2 項、第38條第1 項第2 款，判決如
主文。
本案經檢察官丙○○到庭執行職務。
中　　華　　民　　國　　96　　年　　9 　　月　　26　　日
                刑事第十四庭  審判長法  官  陳玉聰
                                    法  官  莊珮吟
                                    法  官  鄭凱文
以上正本證明與原本無異。
如不服本判決應於收受本判決後10日內向本院提出上訴書狀，並
應敘述具體理由，如未敘述上訴理由者，應於上訴期間屆滿後20
日內補提理由書狀於本院（均須按他造當事人之人數附繕本）「
切勿逕送上級法院」。
中　　華　　民　　國　　96　　年　　9 　　月　　26　　日
  　　　　　　　　　　　　　　　　  書記官  林慧芬
附錄本案論罪科刑法條：
刑法第173 條
放火燒燬現供人使用之住宅或現有人所在之建築物、礦坑、火車
、電車或其他供水、陸、空公眾運輸之舟、車、航空機者，處無
期徒刑或7 年以上有期徒刑。
失火燒燬前項之物者，處1 年以下有期徒刑、拘役或5 百元以下
罰金。
第1 項之未遂犯罰之。
預備犯第1 項之罪者，處1 年以下有期徒刑、拘役或3 百元以下
罰金。
